【裁判字號】    89,上訴,224
【裁判日期】    890309
【裁判案由】    公共危險
【裁判全文】
臺灣高等法院臺南分院刑事判決              八十九年度上訴字第二二四號    Ｇ
      上  訴  人  臺灣嘉義地方法院檢察署檢察官
      被      告  甲  ○  ○
右上訴人因被告公共危險案件，不服臺灣嘉義地方法院八十八年度訴字第七五八號中
國八十九年一月七日第一審判決（起訴案號：臺灣嘉義地方法院檢察署八十八年度偵
字第七七○八號），提起上訴，本院判決如左：
      主      文
上訴駁回。
      理      由
一、公訴意旨略以：被告甲○○於民國八十八年八月二十八日晚上十一時四十分許，
    搭乘友人郭昭良（業經法院判決確定）所騎乘車牌號碼ＵＯＸ─一三六號之輕型
    機車，自嘉義市（下同）小雅路之「蘭潭風景區」出發，沿嘉義市○○路往民族
    路方向行駛，於行經民族路時，明知駕車快速蛇行足致參與道路交通公眾發生往
    來之危險，且該路段之車流量甚巨，雙向車道均有各類汽車及機車行駛中，竟不
    加制止，並與郭昭良基於犯意之聯絡，推由郭昭良以時速九十公里以上之速度沿
    民族路由東往西方向高速行駛，而甲○○則於機車向右偏行之時將其身體往左側
    方向挪移，於機車向左偏行之時則又將其身體往右側方向挪移，藉以保持該輛機
    車之重心穩定平衡而配合郭昭良飆車，並於車陣中忽左忽右蛇行，致生往來之危
    險，並經警攔截不停，嗣於同日晚上十一時五十分許，始於嘉義市○○○路與光
    華路之交岔口為警當場查獲。因認被告涉犯刑法第一百八十五條第一項之公共危
    險罪云云。
二、按犯罪事實應依證據認定之，無證據不得推定其犯罪事實，又不能證明被告犯罪
    者，應為無罪判決之諭知，刑事訴訟法第一百五十四條、第三百零一條第一項定
    有明文。又認定不利於被告之證據須依積極證據，苟積極證據不足為不利於被告
    事實之認定時，即應為有利被告之認定，更不必有何有利之證據，最高法院三十
    年上字第八一六號判例可資參照。
三、公訴人認被告涉有刑法第一百八十五條第一項之公共危險罪嫌，無非以前揭事實
    業據被告甲○○於警訊及他案法院審理時坦承不諱；且被告搭乘郭昭良所騎乘上
    開機車以時速九十公里以上之速度蛇行於車道中央，而遭警查獲等事實，業據郭
    昭良及警員許全鑫證述屬實；參以被告未勸阻郭昭良減速靠邊慢行，復於郭昭良
    高速蛇行穿梭車陣之際，將身體左右挪移配合郭昭良飆車，且被告與郭昭良二人
    並非一開始高速蛇行即為警查獲，而係高速蛇行至嘉義市○○○路與光華路之交
    岔口始為警自後追趕查獲，被告顯與郭昭良有犯意聯絡為其主要論據。訊據被告
    甲○○堅決否認有何公訴人所指公共危險之犯行，辯稱：其身體左右挪移乃物體
    運動之自然現象，並未故意配合郭昭良高速蛇行，且未助勢要郭昭良加快急駛等
    語。經查：
（一）自白乃指被告或犯罪嫌疑人就犯罪事實全部或一部承認自己刑事責任所為之陳
      述，而被告除承認搭乘郭昭良高速蛇行機車外，餘則否認有何公共危險之犯行
      ，其是否自白尚非無疑。況被告之自白與事實是否相符，須調查其他必要之證
      據，以認定之，不能憑空臆測，認為與事實相符，而採為判決基礎（最高法院
      四十六年台上字第一七○號判例參照）。
（二）證人郭昭良於原審審理中證稱其並未注意被告有無左右挪移配合蛇行等情明確
      （原審八十八年十二月二十九日審判筆錄參照）。是郭昭良高速蛇行前並未要
      求被告將身體左右挪移配合郭昭良飆車甚明，二人間尚難認有何犯意之聯絡。
      郭昭良於警訊中又供稱從頭到尾都是其一人騎車而已（警訊筆錄第三頁參照）
      ，足見被告亦無行為之分擔。郭昭良復供稱：「我在嘉義市○○路段時行駛時
      速維持平均三十至四十公里的速度，進行經過啟明路口後進入民族路開始，我
      加速油門，一路以時速九十餘多公里行駛˙˙進入光華路上，到吳鳳北路口被
      尾隨而至之警方人員查獲。」等語（警訊筆錄第二頁參照），核與證人即警員
      許全鑫證稱其以車速九十公里時速尾隨追，猶無法追到，直至吳鳳北路與光華
      路口因紅燈始攔下郭昭良等情相符（原審八十八年十二月二十九日審判筆錄參
      照）。足見被告上車時郭昭良尚未高速蛇行，被告自不須制止，而郭昭良高速
      蛇行機車後直至遭警查獲之際，機車從未減速停下，被告亦無從制止。更參酌
      被告係於原審審理中始自承身體左右挪移情事，於偵查中以前（包含原審八十
      八年訴字第五九○號卷）之卷證並無被告身體左右挪移之證據，而檢察官起訴
      書卻認定被告將身體左右挪移配合郭昭良飆車，忽略以身體左右挪移，乃乘車
      而有傾斜之情形時所為自然反應，為不利被告之推論即有未洽。
（三）消極之犯罪，必以行為人在法律上具有積極的作為義務為前提，此種作為義務
      ，雖不限於明文規定，惟必也就法律之精神觀察，有此義務時始能令負犯罪責
      任（最高法院三十一年上字第二三二四號判例參照）。按被告縱消極未勸阻郭
      昭良減速靠邊慢行，惟其並無作為之義務，亦即被告對於郭昭良高速蛇行機車
      致生往來之危險，於法律上並無防止之義務，揆諸前揭判例所示，自不得因被
      告未勸阻郭昭良減速靠邊慢行，即令其負公共危險罪責。
（四）綜上所述，被告所辯，尚非無可採，此外復查無其他積極證據足以證明被告有
      何公訴人所指公共危險之犯行，即屬不能證明被告犯罪。
四、原審以不能證明被告犯罪，諭知被告無罪，核無不合。檢察官上訴仍執前詞指摘
    原判決採證不當，為無理由，應予駁回。
五、據上論斷，應依刑事訴訟法第三百六十八條，判決如主文。
本案經檢察官劉榮堂到庭執行職務。
中    華    民    國      八十九      年      三      月      九        日
                                  臺灣高等法院臺南分院刑事第五庭
                                      審判長法官  楊    省    三
                                            法官  林    永    茂
                                            法官  蘇    重    信
右正本證明與原本無異。
如不服本判決，應於判決送達後十日內向本院提出上訴狀，其未敘述理由者並應於提
出上訴狀後十日內向本院補提理由書（應附繕本)。
                                      法院書記官  李    珍    鳳
中    華    民    國      八十九      年      三      月      十        日


司法院資訊處製作；財團法人民間司法改革基金會備份。
